臺灣高等法院高雄分院刑事附帶民事訴訟判決
原　　　告　翁千婷
被　　　告　王振國
被　　　告　昌文
上列被告因妨害婚姻案件（本院99年度上易字第1059號），經原
告提起附帶民事訴訟，請求損害賠償，本院判決如下：
    主  文
被告應連帶給付原告新台幣拾萬元，及自民國玖拾玖年拾壹月
貳拾日起至清償日止，按年息百分之五計算之利息。
原告其餘之訴及假執行聲請均駁回。
    事實及理由    
一、原告起訴主張：原告與被告王振國於民國98年1 月23日結婚
    ，詎被告王振國竟與被告昌文卿於98年6 月28日在高雄市康
    橋旅館接續發生性關係，破壞原告之婚姻，致原告精神上受
    有極大之痛苦。爰依侵權行為之法律關係，求為命被告連帶
    給付新台幣（下同）300 萬元及加計法定遲延利息之判決，
    並陳明願供聲請擔保為假執行宣告。
二、被告則以：原告請求金額過高，無力負擔等語，資為抗辯。
    求為判決駁回原告之訴。
三、按附帶民事訴訟之判決，應以刑事訴訟判決所認定之事實為
    據，刑事訴訟法第500 條前段定有明文。本件原告主張被告
    王振國係其配偶，而被告昌文卿明知王振國為有配偶之人，
    仍於98年6 月28日在高雄市○○○路94號康橋旅館為通姦、
    相姦行為之事實，業據本院99年度上易字第1059號刑事判決
    ，各依通姦、相姦罪判處有期徒刑3 月確定在案，有該判決
    在卷可稽，則原告主張之事實，應堪認定。
四、數人共同不法侵害他人之權利者，連帶負損害賠償責任，民
    法第185 條第1 項前段定有明文；又不法侵害他人基於父母
    、子女或配偶關係之身分法益而情節重大者，被害人雖非財
    產上之損害，亦得請求賠償相當之金額，為同法第195 條第
    3 項所明定。另民法第184 條第1 項後段規定，故意以背於
    善良風俗之方法加害於他人者，亦應損害賠償責任，而通姦
    之足以破壞夫妻間之共同生活而非法之所許，此從公序良俗
    之觀點可得斷言，不問所侵害係何權利，對於配偶之他方應
    構成共同侵權行為。婚姻係以夫妻之共同生活為其目的，配
    偶應互相協力保持其共同生活之圓滿安全及幸福，而夫妻互
    守誠實，係為確保其共同生活之圓滿安全及幸福之必要條件
    ，故應解為配偶因婚姻契約而互負誠實之義務，配偶之一方
    行為不誠實，破壞共同生活之圓滿安全及幸福者，即為違反
    因婚姻契約之義務而侵害他方之權利，他方得請求損害賠償
    ，亦有最高法院55年度台上字第2053號判例意旨可供參酌。
五、經查，被告2 人通姦、相姦之事實，既已明確，則原告請求
    被告賠償，即屬有據。本院審酌原告為71年次，教育程度為
    大學肄業，被告王振國為68年次、教育程度為五專畢業，2
    人現仍在學，並曾合開電腦公司，而被告昌文卿為71年次，
    二、三專畢業，現在公司擔任會計工作，渠3 人名下均無任
    何不動產、汽車之財產資料，各為渠等所自承在卷，並有個
    人戶籍資料、稅務電子閘門財產所得調件明細表在卷可查，
    可認兩造學經歷、財力尚屬相當。而原告與被告王振國於98
    年1 月23日結婚，至通姦行為時之同年6 月28日，婚姻關係
    持續期間僅5 月，尚屬新婚，被告王振國即與被告昌文卿發
    生性交行為，而被告昌文卿明知仍與之交往，原告因此所受
    之精神損害非輕，在我國之一般社會觀念，已足對原告之婚
    姻及配偶法益造成相當之傷害且情節重大，並使原告在精神
    上受有相當之痛苦等情，認原告請求賠償之金額，以30萬元
    為相當。
六、從而，原告本於侵權行為之法律規定，請求被告給付精神損
    害之金額，在30萬元及自99年11月20日即起訴狀繕本送達翌
    日起至清償日止之範圍內，為有理由，應予准許；至逾此範
    圍之請求，並無理由，應予駁回。
七、原告陳明願供擔保聲請為假執行，惟本件命給付部分，因未
    逾150 萬元，依刑事訴訟法第506 條第1 項但書及民事訴訟
    法第466 條第1 、3 項規定，不得上訴而告確定，無宣告假
    執行之必要。至於原告敗訴部分，因訴之駁回，該部分假執
    行之聲請，失所附麗，自應駁回。
八、據上論結：本件原告之訴為一部有理由，一部無理由，依刑
    事訴訟法第502 條第1 項、第2 項、第491 條第10款、民事
    訴訟法第390 條第2 項，判決如主文。

中    華    民    國  100     年    1     月    18    日
                  刑事第七庭    審判長法  官  莊飛宗
                                      法  官  謝宏宗
                                      法  官  蔡廣昇
以上正本證明與原本無異。
原告如不服本判決應於收受本判決後10日內向本院提出上訴書狀
，其未敘述上訴理由者，並得於提起上訴後10日內向本院補提理
由書狀（均須按他造當事人之人數附繕本）「切勿逕送上級法院
」。
被告不得上訴。
中    華    民    國  100     年    1     月    18    日
                                      書記官  曾允志